---
title: "Estatística Aplicada"
output: html_notebook
---

> Declaro que o presente relatório é de minha autoria e não foi utilizado previamente noutro curso ou unidade curricular, desta ou de outra instituição. As referências a outros autores (afirmações,ideias, pensamentos) respeitam escrupulosamente as regras da atribuição, e encontram-se devidamente indicadasno texto e nas referências bibliográficas, de acordo com as normas de referenciação. Tenho consciência de que a prática de plágio e auto-plágio constitui um ilícito académico.


```{r}
# import libraries
library(tidyverse)
library(modelr)
library(MASS)

# import data
library(readr)
securities_data_2016 <- read_csv("data/securities_data_2016.csv")

```

# Definição do problema e pressupostos

## Definição da questão

O desvio padrão de uma cotação é comument utilizado em finanças como um indicador do risco de investimento em determinada acção. Assumindo que a variação do preço de uma acção segue uma distribuição normal, o investidor pode, de uma forma simplificada, formular hipoteses sobre a evolução futura de determinada acção e tomar decisões com n graus de confiança. Neste contexto, elevada voluatilidade do preço das acções resulta numa gama demasiado larga de potenciais preços futuros a qual, dependendo da estratégia de investimento e da aversão ao risco, o investidor pode não estar interassado em determinado investimento em detrimento de outro.

A divulgação anual dos relatórios financeiros é um dos acontecimentos mais marcantes do ano financeiro. Em conjunto com os reportes trimestrais, constituem um dos raros momentos do ano onde investidores e potenciais investidores (em especial investidores individuais) têm uma visão completa da atual performance das empresas.

Este projecto estuda a potencial relação entre o desvio padrão de uma acção e um conjunto de rácios financeiros derivados das demosntrações financeiras anuais e que reflectem diferentes componentes da performance e valor da empresa para o ano de 2016.

Existe uma relação linear entre o risco de investimento em determinada accção e os seus fundamentais?

## Critérios de avaliação do modelo

De entre as iterações do modelo será seleccionado o que apresentar o AIC mais reduzido.

## Pressupostos assumidos

Os seguintes pressupostos foram assumidos no âmbito deste project:

1. *A variação dos preços de uma acção segue assimtopticamente uma distribuição normal*. Sendo $x_{s}$ o valor de cotação no momento $s$ é possível demonstrar que  $Z = x_{p} - x_{p-1]}$ é uma série estacionária e gaussina, no entanto esta demonstração está fora do âmbito deste trabalho.


# Estudo do dados disponíveis

## Descrição dos dados dispooníveis

A base de dados utilizada baseia nos dados de cotação e declarações financeiras do índice S&P 500 para o ano de 2016 tal como disponibilizado no seguinte link:
https://www.kaggle.com/dgawlik/nyse

A base de dados contém as seguintes colunas:

*Columns not to be used on model*

**symbol:** O simbolo identificativo único da acção no mercado de acções de Nova York,

**year:** O ano de 2016,
 
**totalAssets:** O total do ativo liquida da empresa reportado no final do ano de 2016,


*Columns used on models*

**sd_closingPrice:** o desvio padrão da cotação da acção ao longo do ano de 2016. Valor calculado corrigido do efeito de eventuais *split price* que possam ter ocorrido ao longo do ano e que influênciam a cotação, 


**quickRatio:** mensura a capacidade da empresa em fazer face às suas obrigações de curto prazo utilizando ativos de elevada liquidez teórica como disponibilidades e a contas a receber de clientes. Faz parte da familia de *rácio de liquidez*.
Geralmente, quanto maior o valor deste rácio maior a capacidade da empresa em fazer face a eventuais choques de curto prazo. Rácio obtido aplicando a seguinte formula:

$$\text{Quick Ratio} = \frac{Cash + \text{Accounts Receivable}}{\text{Current Liabilities}}$$

**currentRatio:** rácio de liquidez que mensura a capacidade da empresa fazer face às necessidades de curto prazo recorrendo a ativos de curto prazo (ou seja receviveis num prazo previsto de 1 ano). É calculado pelo seguinte rácio:

$$\text{Current Ratio}= \frac{\text{Current Asstes}}{\text{Current Liabilities}}$$


**roe:** Return o Equity é um rácio de performance que mensura a remuneração do capital da empresa e é calculado através do seguinte rácio:

$$ROE = \frac{\text{Net Income}}{\text{Shareholder's Equity}}$$

**roa:** Return on Asset é um rácio de performance e mensura a remuneração do ativo da empresa e é calculado segundo a seguinte formula:

$$ROA = \frac{\text{Net Income}}{\text{Total Assets}}$$

**EBIT:** Resultados antes de encargos financeiros e impostos

**industry:** Classificação do sector da empresa

**size_cap:** Classificação da empresa tendo em conta a sua capitalização bolsista

**netDebt_ebit:** Rácio de alavancagem da empresa, mensura a capacidade da empresa em fazer face ao endividamente externo. Na prática mensura quantos anos Ebitda demoraria a pagar o nível de divida actual, mantendo tudo o resto constante.

```{r}

glimpse(securities_data_2016)

```


```{r}

summary(securities_data_2016)

```

```{r}

plot(securities_data_2016$sd_closingPrice, securities_data_2016$pe_ratio)
plot(securities_data_2016$average_closingPrice, securities_data_2016$pe_ratio)

down_limit <- quantile(securities_data_2016$sd_closingPrice, 0.25) - 1.5*IQR(securities_data_2016$sd_closingPrice) 
up_limit <- quantile(securities_data_2016$sd_closingPrice, 0.75) + 1.5*IQR(securities_data_2016$sd_closingPrice) 

outlier_free <- securities_data_2016 %>% 
  filter( 
    sd_closingPrice > down_limit & sd_closingPrice < up_limit,
    roe < 1000      )

plot( outlier_free$netDebt_ebit, outlier_free$average_closingPrice )


```


# Modelação e avaliação


```{r}

models <- list(
  
  # individual models
  qr_model =  "sd_closingPrice ~ quickRatio" ,
  cr_model = "sd_closingPrice ~ currentRatio" ,
  roe_mocel = "sd_closingPrice ~ roe" ,
  ebit_model = "sd_closingPrice ~ EBIT" ,
  roa_model = "sd_closingPrice ~ roa",
  netDebt_model = "sd_closingPrice ~ netDebt_ebit",
  industry_model = "sd_closingPrice ~ industry" ,
  sizecap_model = "sd_closingPrice ~ size_cap" ,
  sum_model = "sd_closingPrice ~ quickRatio + currentRatio + roe + EBIT + roa + netDebt_ebit + industry + size_cap"
  
)

model_testing <- tibble(model = models) %>% 
  mutate(model_name = names(model)) %>% 
  mutate(model = map(model, as.formula)) %>% 
  mutate(
    fit = map(model, ~lm(., data = securities_data_2016), securities_data_2016 = securities_data_2016)
  ) %>% 
  mutate(
      r2 = map_dbl( fit, ~modelr::rsquare(., data = securities_data_2016) ),
      aic = map_dbl( fit, ~AIC(.) ),
      summary = map(fit, ~summary(.))
    ) %>% 
  arrange(aic)

```

```{r}
## Step wise selection

## Anova


```


## Preparação do modelo


## Avaliação do modelo


## Validação dos pressupostos



# Conclusão

# Questões sobre Regressão Linear

# Bibliografia



